臺灣士林地方法院民事判決　　　　　　　 99年度重訴字第2號
原　　　告　范蕙珠
訴訟代理人　吳玲華律師
複　代理人　林士祺律師
被　　　告　陳美燕即陳祖建之.
兼 上一人
訴訟代理人　陳芮誼即陳祖建之.
被　　　告　陳美霖即陳祖建之.
　　　　　　力揚汽車有限公司
上　一　人
法定代理人　林溪邊
訴訟代理人　陳生全律師
上列當事人間侵權行為損害賠償事件，由本院刑事庭移送前來，
本院於民國100 年1 月12日言詞辯論終結，判決如下：
    主  文
被告陳芮誼、陳美燕、陳美霖於繼承陳祖建（身份證統一編號：
Ｚ000000000，生前最後住所：臺北市○○區○○路661 巷17號）
之遺產範圍內，與被告力揚汽車有限公司應連帶給付原告新臺幣
壹仟陸佰陸拾柒萬零肆佰玖拾貳元，及自民國九十八年九月二十
三起至清償日止，按年息百分之五計算之利息。
原告其餘之訴駁回。
訴訟費用由原告負擔五分之一，餘由被告陳芮誼、陳美燕、陳美
霖於繼承陳祖建之遺產範圍內，與被告力揚汽車有限公司連帶負
擔。
本判決第一項於原告以新臺幣壹佰陸拾柒萬元為被告供擔保後，
得假執行。
原告其餘假執行之聲請駁回。
    事實及理由
甲、程序方面：
一、被告陳建祖於原告起訴後之民國98年10月3 日死亡，有個人
    基本資料表一紙可憑（本院卷第7 頁），業經原告具狀聲明
    由陳建祖之繼承人陳芮誼、陳美燕及陳美霖承受訴訟（本院
    卷第49頁），經核並無不合，先予敘明。
二、原告起訴原請求被告應連帶給付之金額為新臺幣（下同）19
    02萬7084元，及自起訴狀繕本送達翌日起至清償日止，按年
    息百分之五計算之利息。嗣於本院100 年1 月12日言詞辯論
    期日，當庭將請求金額變更為1876萬7084元（即起訴金額減
    去原告已領取之強制責任保險金額20萬元及起訴請求之車損
    6 萬元），並將利息起算日變更為起訴狀繕本最後送達被告
    力揚汽車有限公司（下稱力揚公司）之翌日起至清償日止，
    按年息百分之五計算之利息（本院卷第150 頁），核屬減縮
    應受判決事項之聲明，依民事訴訟法第255 條第1 項第3 款
    規定，應予准許。
三、被告陳美霖未於言詞辯論期日到場，核無民事訴訟法第386
    條所列各款情形，爰依原告之聲請，由其一造辯論而為判決
    。
乙、實體方面：
一、原告起訴主張：陳祖建以駕駛計程車為業，靠行於被告力揚
    公司，於98年3 月3 日19時許，在臺北市○○區○○路某處
    飲用摻有米酒之麻油雞湯後，已達不能安全駕駛動力交通工
    具之程度，竟仍於同日19時40分許，駕駛被告力揚公司所有
    之車牌號碼B9-236號營業小客車，行經臺北市○○區○○路
    661 巷口處時，不慎衝向對向車道後，連續追撞訴外人張吉
    福駕駛之公車、訴外人林順利駕駛之計程車、訴外人蘇佩君
    騎乘之機車，及原告所騎乘車牌號碼CZW-629 號重型機車（
    下稱系爭機車），致原告人車倒地，受有頭部外傷合併出血
    性腦中風合併右側肢體偏癱、雙下肢股骨骨折、右膝撕裂傷
    13公分、右膝側韌帶拉傷等傷害，陳祖建所涉之刑事犯行，
    經臺灣士林地方法院檢察署檢察官以98年度偵字第4648號、
    第8798號起訴書提起公訴，由本院以98年度審交易字第342
    號刑事判決認定被告有公共危險及業務過失致重傷之犯行而
    判處被告拘役59日及有期徒刑6 月確定。被告力揚公司為陳
    建祖之僱用人，而陳建祖於原告起訴後之98年10月3 日死亡
    後，被告陳芮誼、陳美燕及陳美霖為陳祖建之繼承人，原告
    因陳建祖上開之侵權行為，受有醫療費用、救護車資及牙齒
    矯治費用合計41萬5594元、喪失勞動勞力之損失627 萬4568
    元、看護費用之損失927 萬6922元及非財產上之損害300 萬
    元等損害，扣除原告已領取強制責任保險20萬元後，爰依民
    法第184 條第1 項前段、第193 條第1 項、第195 條第1 項
    、第188 條第1 項前段之規定，請求被告連帶賠償等語。並
    聲明：(一)被告應連帶給付原告1876萬7084元，及自起訴狀繕
    本最後送達被告力揚公司之翌日起至清償日止，按年息百分
    之五計算之利息。(二)願供擔保請准宣告假執行
二、被告部分：
  (一)被告力揚公司、陳芮誼及陳美燕（下稱被告三人）則均以：
    對於陳建祖因侵權行為造成原告有上開傷害，被告力揚公司
    應負僱用人責任，以及原告因此支出醫療費用、救護車資及
    牙齒矯治費用合計41萬5594元，原告所受傷勢如有請看護之
    必要，每日之看護費用為1,000 元等情並不爭執，僅以原告
    請求之勞動能力損失不能請求到65歲，看護費之損失不能請
    求至82歲，非財產損害金額太高等語置辯；被告陳芮誼及陳
    美燕則另辯以：雖為陳祖建之繼承人，然陳建祖並未留下任
    何遺產等語。被告三人均聲明：駁回原告之訴。
  (二)被告陳美霖未於言詞辯論期日到場，依先前所提書狀略以：
    未曾與陳建祖謀面，且陳建祖未留下任何遺產等語為辯。
三、原告主張陳祖建於上開時、地飲用摻有米酒之麻油雞湯後，
    已達不能安全駕駛動力交通工具之程度，竟仍於同日19時40
    分許，駕駛靠行在被告力揚公司所有之車牌號碼B9-236號營
    業小客車，行經臺北市○○區○○路661 巷口處時，不慎衝
    向對向車道後，連續追撞公車、計程車、機車，及原告所騎
    乘之系爭機車，致原告人車倒地後，受有上開傷害，陳祖建
    所涉之刑事犯行，經檢察官提起公訴，經本院以98年度審交
    易字第342 號刑事判決判處被告拘役59日及有期徒刑6 月確
    定等事實，業據原告提出財團法人振興復健醫學中心（下稱
    振興醫院）、新光吳火獅紀念醫院診斷證明書、行政院國軍
    退除役官兵輔導委員會台北榮民總醫院診斷證明書、臺北市
    立聯合醫院陽明院區診斷證明書各1 紙（均影本，附民卷第
    15至17、19頁）為證，並有警方拍攝之現場照片（臺灣士林
    地方法院檢察署98年度偵字第4648號卷第48至59頁）可佐，
    嗣經本院依職權調閱上開偵查及刑事卷宗查核屬實，被告三
    人對之均不爭執，而被告陳美霖經合法通知，未於言詞辯論
    期日到場，亦未提出準備書狀爭執，則原告主張陳祖建有過
    失不法侵害原告身體權之侵權行為，堪信為真實。按因故意
    或過失，不法侵害他人之權利者，負損害賠償責任；受僱人
    因執行職務，不法侵害他人之權利者，由僱用人與行為人連
    帶負損害賠償責任。民法第184 條第1 項前段、第188 條第
    1 項前段分別定有明文。經查，陳祖建於侵權行為時所駕駛
    之車牌號碼B9-236號營業小客車，是靠行於被告力揚公司，
    應認陳祖建是為被告力揚公司服勞務，被告力揚公司應負僱
    用人之責任，復為被告力揚公司所不爭執。因此，原告依民
    法第188 條第1 項前段之規定，請求被告力揚公司就陳祖建
    之侵權行為負連帶損害賠償責任，即屬有據。另繼承人對於
    被繼承人之債務，以因繼承所得遺產為限，負清償責任，98
    年6 月10日修正公布之民法第1148條第2 項定有明文。陳祖
    建既應就原告所受損害應負損害賠償之責，而陳祖建於原告
    起訴後之98年10月3 日死亡，被告陳芮誼、陳美燕及陳美霖
    為陳祖建之繼承人，則被告陳芮誼、陳美燕及陳美霖自應以
    繼承陳祖建之遺產為限，繼受陳祖建對於原告之損害賠償債
    務，並與被告力揚公司連帶負損害賠償責任。
四、按「不法侵害他人之身體或健康者，對於被害人因此喪失或
    減少勞動能力或增加生活上之需要時，應負損害賠償責任。
    」、「不法侵害他人之身體、健康、名譽、自由、信用、隱
    私、貞操，或不法侵害其他人格法益而情節重大者，被害人
    雖非財產上之損害，亦得請求賠償相當之金額。」民法第19
    3 條第1 項、民法第195 條第1 項前段分別定有明文。經查
    ，被告三人對於原告主張因上開傷害已支出醫療費用、救護
    車資及牙齒矯治費用合計41萬5594元，以及所受傷勢如有請
    看護之必要，每日之看護費用為1,000 元等情均不爭執，僅
    以原告請求之勞動能力損失不能請求到65歲，看護費之損失
    不能請求至82歲，非財產損害金額太高等語置辯，則本件兩
    造之爭執厥為：原告依照侵權行為法律關係請求被告賠償之
    喪失勞動能力、看護費用及非財產損害數額若干（本院卷第
    151頁）？
五、得心證之理由：
  (一)喪失勞動勞力之損失：原告主張受傷前，在臺北市立光華幼
    稚園擔任代理教師工作，每月薪資為2 萬6400元，因此次傷
    害，已完全喪失其勞動能力，所損失之數額為自車禍發生翌
    日98年3 月4 日起算至原告65歲止可得之薪資，原告為66年
    6 月29日出生，尚可請求33年之薪資等情，業據原告提出被
    告不爭執之薪資給付證明影本1 紙（附民卷第21頁）為佐，
    雖被告三人另辯以原告請求之勞動能力之損失不能請求到65
    歲云云。然查，關於原告所受傷勢有無接受看護之必要及是
    否已喪失勞動能力乙節，經本院函請振興醫院就原告狀況進
    行鑑定，據覆略以：「原告因有兩側股骨骨折，另有外傷性
    腦傷併腦出血、右側肢體偏癱認知功能障礙、行動不便，影
    響生活自理能力，需聘請看護協助照顧，目前無法從事任何
    工作」、「原告因外傷性腦傷併顱內出血住院，行走及認知
    功能在受傷後1 至2 年仍會有進步，之後則進步趨於緩慢」
    ，有振興醫院99年10月21日99振醫字第0000001409號函、99
    年11月16日99振醫字第0000001543號函各1 紙在卷足憑（本
    院卷第120 、128 頁），則原告主張所受傷勢已達喪失勞動
    能力之程度，應可採信。另參酌上開鑑定時，距車禍發生日
    98年3 月3 日已超過1 年半，而原告目前傷勢經醫生專業評
    估，仍無法從事任何工作，且所受傷勢之後進步趨於緩慢等
    情，本院認為原告喪失之勞動能力，應無恢復之可能。按勞
    動基準法第54條第1 項第1 款規定，勞工未滿65歲者，雇主
    不得強制其退休。原告為66年6 月29日出生，於車禍發生日
    98年3 月3 日，尚不滿32歲，距離退休超過33年，則原告請
    求33年（即396 個月）作為勞動能力損失之期間，自有理由
    。其中98年3 月起至98年9 月止（車禍翌日至起訴狀繕本最
    後送達被告力揚公司之日）共計7 個月為已發生之勞動能力
    損失為18萬4800元（計算式如下：26400*7= 184800 ）無須
    扣除中間利息；其餘389 個月（396-7 ＝389 ）之勞動能力
    損失，依霍夫曼計算法扣除中間利息後，為611 萬2859元（
    計算式如下：26400*231.00000000（霍夫曼係數）]=000000
    0 （小數點以下四捨五入）。因此，33年（即396 個月）之
    勞動能力損失合計為629 萬7659元（184800+0000000），原
    告僅請求627 萬4568元，自有理由。
  (二)看護費用之損失：原告主張所受傷勢，有接受雙親輪流照顧
    之必要，上開看護所付出之勞力，為原告受有相當於看護費
    之損害，以每日看護費1,000 元計算，自車禍發生翌日98年
    3 月4 日起算至原告平均餘命之82歲止，應可請求50年看護
    費用之損失等情，亦據原告提出振興醫院照顧服務員申請說
    明影本1 紙（本院卷第78頁）為佐，被告三人對於原告所受
    傷勢如有看護之必要，每日之看護費用為1,000 元，亦不爭
    執，僅以原告請求看護費之損失不能請求到82歲云云置辯。
    經查，有關原告所受傷勢造成行動不便，影響生活自理能力
    ，有聘請看護協助照顧之必要，且行走及認知功能進步趨於
    緩慢，詳如前述。再參酌原告提出自98年3 月起至99年8 月
    接續住院之診斷證明書（均影本，本院卷第88至104 頁），
    本院認為原告所受傷勢，應有終身接受看護之必要。次按親
    屬代為照顧被害人之起居，固係基於親情，但親屬看護所付
    出之勞力並非不能評價為金錢，雖因二者身分關係而免除被
    害人之支付義務，惟此種基於身分關係之恩惠，自不能加惠
    於加害人。故由親屬看護時雖無現實看護費之支付，仍應認
    被害人受有相當於看護費之損害，得向被害人請求賠償（最
    高法院94年度台上字第1543號判決要旨參照），查原告於車
    禍發生時尚不滿32歲，依卷附之內政部97年臺北市女性簡易
    生命表記載（本院卷第130 頁），原告之平均餘命超過52年
    ，故原告請求50年（即600 個月）作為看護費用損失之期間
    ，亦有理由，而本院認為看護費如按月以30日計算之3 萬元
    （1000*30 ）應屬適當。而原告自98年3 月起至98年9 月止
    （車禍翌日至起訴狀繕本最後送達被告力揚公司之日）共計
    7 個月（1 個月以30日計算）已發生之看護費用損失為21萬
    元（計算式如下：30000*7=210000）無須扣除中間利息；其
    餘593 個月（600-7 ＝593 ）看護費用之損失，依霍夫曼計
    算法扣除中間利息後，為897 萬0330元（計算式如下:[3000
    0*299.00000000（霍夫曼係數）]=0000000 （小數點以下四
    捨五入），因此，原告請求看護費用之損失合計為918 萬03
    30元（210000+0000000）之範圍內，核屬正當，逾此部分之
    請求乏其依據，不應准許。
  (三)非財產上之損害（即精神慰撫金）：本院斟酌原告所受之傷
    害程度，原告為66年6 月29日出生，於車禍發生日98年3 月
    3 日，尚不滿32歲，大學畢業及工作經歷，遽遭上述之傷害
    ，非但個人受有身體之痛苦，亦足使其生活秩序大受影響，
    造成生活上極大之不便，且無回復之可能；以及陳祖建之過
    失程度、於刑事審理時已坦承有侵權行為；被告力揚公司之
    營利事業所得稅申報資料，以及雖表達願意連帶賠償之態度
    ，但迄未提出具體作為等一切情形，認為原告請求之非財產
    損害於請求100 萬元之範圍內，尚屬公允。
六、綜上所述，原告請求本件侵權行為所受之損害為1667萬492
    元（計算式如下：415594〈醫療費用、救護車資及牙齒矯治
    費用〉+0000000〈喪失勞動勞力之損失〉+0000000〈看護費
    用之損失〉+1000000〈非財產之損害〉-200000 〈已領取強
    制責任保險金額〉）為有理由。按給付無確定期限者，債務
    人於債權人得請求給付時，經其催告而未為給付，自受催告
    時起，負遲延責任。其經債權人起訴而送達訴狀，或依督促
    程序送達支付命令，或為其他相類之行為者，與催告有同一
    之效力；遲延之債務，以支付金錢為標的者，債權人得請求
    依法定利率計算之遲延利息，民法第229 條第2 項、第233
    條第1 項前段分別定有明文。又應付利息之債務，其利率未
    經約定，亦無法律可據者，週年利率為百分之五，亦為同法
    第203 條所明定。從而，原告本於侵權行為及繼承之法律關
    係，請求被告陳芮誼、陳美燕、陳美霖於繼承陳祖建（身份
    證統一編號：Ｚ000000000，生前最後住所：臺北市○○區○
    ○路661 巷17號）之遺產範圍內，與被告力揚公司應連帶給
    付原告1667萬492 元，及自起訴狀繕本最後送達被告力揚公
    司之翌日（即98年9 月23日）起至清償日止，按年息百分之
    五計算之利息，為有理由，應予准許，原告逾此之請求為無
    理由，應予駁回。
七、原告陳明願供擔保請准宣告假執行，於原告勝訴部分，經核
    與規定相符，爰酌定如主文所示之擔保金額准許之。至原告
    敗訴部分，其假執行之聲請已失所附麗，應予駁回。
八、據上論結，本件原告之訴為一部有理由，一部無理由，依民
    事訴訟法第385 條第1 項前段、第79條、第85條第2 項、第
    390 條第2 項、判決如主文。
中    華    民    國   100    年    1     月    28    日
                  民事第一庭  法  官  林政佑
以上正本證明與原本無異。
如對本判決上訴，應於判決送達後20日內向本院提出上訴狀；若
委任律師提起上訴者，應一併繳納上訴審裁判費，否則本院得不
命補正逕行駁回上訴。
中    華    民    國   100    年    1     月    31    日
                              書記官  蔡岳霖